【裁判字號】    98,小上,5
【裁判日期】    980123
【裁判案由】    侵權行為損害賠償
【裁判全文】
臺灣臺南地方法院民事裁定               98年度小上字第5號
上  訴  人  乙○○
被上訴人    園中園大廈管理委員會
法定代理人  甲○○
上列當事人間請求侵權行為損害賠償事件，上訴人對於中華民國
97年12月8日本院台南簡易庭97年度南小字第1502號第一審判決
提起上訴，本院裁定如下：
    主  文
上訴駁回。
第二審訴訟費用新台幣壹仟伍佰元由上訴人負擔。
    理  由
一、按對於小額程序之第一審裁判之上訴，非以其違背法令為理
    由，不得為之，民事訴訟法第436條之24第2項定有明文。所
    謂判決違背法令係指判決不適用法規或適用不當者而言。且
    依同法第436條之25規定，上訴狀內應記載上訴理由，並表
    明原判決所違背之法令及其具體內容，以及依訴訟資料可認
    為原判決有違背法令之具體事實，上訴狀或理由書如未依此
    項方法表明者，即難認為已對小額訴訟第一審判決之違背法
    令有具體之指摘，又上訴理由如僅引用原審判決時之攻擊防
    禦方法作為上訴理由，應認為未對原審判決有何具體之指摘
    ，不得謂已合法表明上訴理由，其上訴均難認為合法。
二、本件上訴人係對於小額訴訟之第一審判決提起上訴，核其上
    訴理由狀指陳：（一）上訴人位於園中園大樓共11樓層，每
    樓層各有3戶。上訴人與對門2戶中間間隔樓梯與電梯，頂樓
    區分左右2邊，右邊是上訴人頂樓，髒亂不堪，左邊是另2
    住戶共用之頂樓，乾淨沒有任何雜物。１因頂樓是分開，所
    以同層的另2戶不會有淹水之情形發生。２被上訴人在95年6
    月6日依據公寓大廈管理條例第8條，對頂樓私自使用者開罰
    ；再依第49條，並得令其限期改善或履行義務，屆期不改善
    或不履行者，得連續處罰；得由管理負責人或管理委員會回
    復原狀，其費用由該住戶負擔。但至97年5月1日，被上訴人
    依然沒有處理。（二）上訴人大樓室內排水孔有4個，（廚
    房1個、浴室2個、陽台1個），經由排水管路支管，延著水
    泥地板，接到排水主幹管，並設在牆面之「管道間」，而主
    幹管之管道間，乃同一大樓各住家排水管支管，與頂樓雨水
    排水管支管，匯流至主幹管之空間，主幹管之管道間，共有
    化糞管主幹管，與排水管主幹管。１依據公寓大廈管理條例
    第二章第10條共用部分、約定共用部分之修繕、管理、維護
    ，由管理負責人或管理委員會為之。其費用由公共基金支付
    或由區分所有權人按其共有之應有部分比例分擔之。但修繕
    費係因可歸責於區分所有權人或住戶之事由所致者，由該區
    分所有權人或住戶負擔。管道間的公共主幹管管線是由管委
    會負責修繕、管理、維護，管委會要定期清通公共主幹管管
    線，保持管線通暢，才不會造成阻塞。２平常下雨時頂樓泥
    沙頂著雨水流入排水管支管，吞積在主幹管管尾，造成半阻
    塞。水塔清潔人員，於頂樓排放水時，未控制排水量，水排
    泄太大，撐滿排水管，排水管管尾宣洩不及，重力加速度，
    （因每棟1樓的排水管是獨立），水位上升超過2樓地板之排
    水分支管，呈水平散開，倒灌至2樓，從最近排水孔湧出，
    因廚房至客廳無門檻，所以污水直接流入客廳，而2樓的大
    門有門檻，再加上鐵門是關著，所以污水不會流至樓梯間，
    等頂樓排水完後，吞積在客廳的污水，再沿著原管慢慢消退
    ，所以4月30日清洗水塔，5月l日證人管理員蔡榮新，前去
    查看地還是溼的，而客廳地板都是污水痕跡。３如果是上訴
    人窗戶未關，雨水打入屋內，客廳地板不會到處散佈乾的水
    泥塊，因上訴人的房屋所在地為二樓，再如果是因本棟樓各
    住戶的垃圾而造成水管的阻塞，廚房排水管流出的水，應該
    是油污水、廚餘、頭髮，而不應只有污泥，總不可能本棟的
    住戶家裡地板都是泥沙。被上訴人之管理員，和洗水塔人員
    ，於97年10月1日開庭時皆說上訴人客廳的地板只有污泥。
    ４上訴人上氣象網站查詢4月底前後，並無連續豪大雨和颱
    風，一審法官要被上訴人舉證，是依據什麼資料，說有連續
    豪大雨，但被上訴人並未舉證。上訴人事發當時屋子是空屋
    狀態，門窗都是緊閉，在事發的前後時間點也並無豪大雨和
    颱風，當時更無人居住使用，屋內排水管怎會無故發生水倒
    灌現象。如果與頂樓排放水無關，那事後被上訴人，為何要
    找清洗水塔人員，來幫上訴人打掃地板污泥。（三）被上訴
    人證人吳安洲，在10月15日隨被上訴人開庭，並未事先申請
    ，開庭時只說在綠生活上班，是負責上訴人大樓，水電保養
    之人員，卻未攜帶任何相關證明證照。１被上訴人證人吳安
    洲，對排水昇位圖的解說，互相矛盾，不合常理，上訴人在
    10月20日和10月29日追訴狀，即質疑證人吳安洲，是否具有
    專業的知識，及水電相關執照。依民事訴訟法第269條之2、
    之3、之5，法官應查明證人是否有作偽證之可能。法官在11
    月24日結辯庭時，要被上訴人在3日內，將證人吳安洲的營
    利事業登記證影本，寄到法院。上訴人在收到判決書後，根
    據證人姓名，至財政部全國商工服務中心網站查詢，證人吳
    安洲的營利事業登記證，早在95 年3月16日已廢止，公司登
    記也同樣是廢止狀態。既已廢止，當然已無營業之可能，但
    當庭做證時，卻仍宣稱於上述已廢止之公司上班，並受僱於
    被上訴人之大樓，負責水電維修保養事項。２另依據民事訴
    訟法第314條之2，當事人之受僱人，為證人者，不得令其具
    結。而證人吳安洲與被上訴人有清楚的業務金錢往來關係。
    再依民事訴訟法第312條審判長於證人具結前，應告知具結
    之義務及偽證之處罰。但法官只有令證人具結簽名，並未當
    庭告知證人具結之義務及偽證之處罰。上訴人當庭即有抗辯
    ，證人吳安洲並不適宜做證人，但審判長當庭並不予理會。
    （四）法官在結辯庭時，有通知證人吳安洲攜帶證照，與上
    訴人進行辯論，但被上訴人證人吳安洲，當庭無故不出席，
    也沒向法官請假，在開庭前翻譯官2次至法庭外詢問證人到
    了嗎？被上訴人皆回答在趕來的路上。依據民事訴訟法第
    288條，法院不能依當事人聲明之證據而得心證，為發現真
    實認為必要時，得依職權調查證證據。依前項規定為調查時
    ，也應令當事人有陳述意見之機會。11月24日開結辯庭時，
    因被上訴人之證人未到場，法官當庭即未讓上訴人有辯論的
    機會，只問上訴人一些法庭制式的問話，並宣佈宣判日，即
    退庭。（五）一審法官在判決書三、得心證之理由：載明被
    上訴人證人吳安洲，與兩造無利害關係，其證言應無偏頗之
    虞，足堪採信。被上訴人與證人吳安洲是僱傭關係，雙方有
    金錢上的往來，有相當清楚的利害關係，並不適宜當證人。
    再加之被上訴人證人吳安洲之公司早在95年3月就已廢止，
    更沒出示水電證照，證詞怎能完全採信，原審法院在未查明
    證人之證言是否屬實，就先因證據而得心證，並以被上訴人
    證人吳安洲的證言，判上訴人之訴及假執行之聲請均駁回，
    爰依法提起上訴，請求廢棄原判決等語。
三、按「事實之真偽，應由事實審法院斟酌辯論意旨及調查證據
    之結果，依自由心證判斷之，苟其判斷並不違背法令，即不
    許當事人以空言指摘」（最高法院21年上字第1406號判例）
    。查原審引用證人吳安洲證稱：「我是負責系爭大樓水電保
    養的人員，我有開過系爭大樓的管路間，知道屋頂排水管和
    廚房排水管是不同的管線，且沒有相通，今天被告所提出來
    的圖面就是當初的設計圖，和實際的狀況是相符的，…，房
    子是四方形的，水塔的排水孔不會排到廚房的排水孔，而且
    水塔的排水孔是雨水的排水孔，…實際有的管線就是化糞池
    管線即廁所馬桶管線、雨水管線、廚房管線即浴室管線，現
    在做建築，雨水與污水的管線都不會混在一起。」、「．．
    ．縱使頂樓的排水孔有雜物流入而阻塞，樓下廚房排水孔也
    不會冒水，而且雨水排水管已經塞住的話，水根本流不下去
    水就會從樓梯間溢出來，也不會從室內的排水孔溢出來，所
    以跟廚房排水管沒有關係。．．．」等語，證人吳安洲證言
    核與提出系爭大樓排水昇位圖顯示頂樓排水管與廚房排水管
    並不相通之事實相符，因而據以認定上訴人主張廚房排水孔
    冒水係因頂樓排水管阻塞引起一節，並不足採，上訴人既不
    能證明其房屋客廳淹水與被上訴人未善盡清理頂樓盆栽之義
    務導致頂樓排水管阻塞造成排水不良有相當因果關係，而為
    上訴人敗訴之判決，實乃原審就事實所為之認定及證據之取
    捨，尚不得認判決有何判決理由不備之違背法令。本件上訴
    意旨指稱證人吳洲不適宜作證，原審採其證言而為上訴人有
    利之認定等語，係就原審取捨證據、認定事實之職權行使，
    指摘其為不當，並就原審已論斷者，泛言原審認定之事實有
    所違誤，而未具體指明原判決違背法令之內容及其事實，難
    認上訴人已對原判決如何違背法令有何具體指摘。
四、綜上，兩造間就上開損害賠償乙節，業據原審綜合全卷證據
    資料後，認上訴人之屋內廚房排水孔冒水與被上訴人頂樓排
    水管排水不良，二者之間並無因果關係，上訴人據以請求損
    害賠償並無理由等情，並於判決之事實及理由欄中詳述認定
    之憑據，原審判決並非無據。而本件上訴人對於原判決提起
    上訴，雖以原審判決違背法令為由，惟核其上訴理由，仍屬
    就原審取捨證據、認定事實所得心證及其他與判決結果不生
    影響之理由，指摘原判決不當，泛言謂為違法，而非具體表
    明原審判決有何違背法令之情事，更未指明依訴訟資料可認
    為原審判決有何違背法令之具體事實，揆諸前揭法條規定及
    說明，自難認其已合法表明上訴理由。從而，本件上訴為不
    合法，應予駁回。
五、小額事件第一審法院為訴訟費用之裁判時，應確定其費用額
    ，此項規定並為小額事件之上訴程序所準用，民事訴訟法第
    436條之19第1項、第436條之32第1項定有明文。本件小額訴
    訟事件之上訴既經駁回，關於第二審訴訟費用應由上訴人負
    擔。 而本件第二審訴訟費用為上訴裁判費1,500元，揆諸前
    開規定，應由上訴人負擔， 爰併予確定如主文第2項所示之
    金額。
六、結論：本件上訴為不合法，依民事訴訟法第436條之32第1、
    2 項、第444條第1項前段、第95條、第78條、第436條之19
    第1項，裁定如主文。
中    華    民    國    98    年    1     月   23   日
                  民事第一庭    審判長法  官  楊清安
                                      法  官  周素秋
                                      法  官  孫玉文
以上正本係照原本作成。
本裁定不得抗告。
中    華    民    國    98    年    1     月   23   日
                                      書記官  蘇玟心


司法院資訊處製作；財團法人民間司法改革基金會備份。
